【裁判字號】    98,台上,7439
【裁判日期】    981210
【裁判案由】    偽造文書等罪
【裁判全文】
最高法院刑事判決            九十八年度台上字第七四三九號
上  訴  人  甲○○
上列上訴人因偽造文書等罪案件，不服台灣高等法院中華民國九
十八年九月三十日第二審判決（九十八年度上訴字第一四四二號
；起訴案號：台灣板橋地方法院檢察署九十七年度偵字第二八六
七七號），提起上訴，本院判決如下：
    主  文
上訴駁回。
    理  由
一、偽造文書部分：
按刑事訴訟法第三百七十七條規定，上訴於第三審法院，非以判
決違背法令為理由，不得為之。是提起第三審上訴，應以原判決
違背法令為理由，係屬法定要件。如果上訴理由書狀並未依據卷
內訴訟資料，具體指摘原判決不適用何種法則或如何適用不當，
或所指摘原判決違法情事，顯與法律規定得為第三審上訴理由之
違法情形，不相適合時，均應認其上訴為違背法律上之程式，予
以駁回。本件原判決撤銷第一審判決，改判仍論處上訴人甲○○
行使偽造文書罪刑，已詳敘認定犯罪事實之依據及憑以認定之理
由，從形式上觀察，並無任何違背法令之處。上訴人上訴意旨略
稱：原判決既認定其事實欄二－(二)及(三)部分，所犯行使偽造私文
書及詐欺取財係想像競合犯之裁判上一罪，而撤銷第一審關於此
部分之科刑判決（第一審係依數罪併罰之例，論行使偽造私文書
二罪，及詐欺取財二罪；皆各處有期徒刑三月＜又行使偽造私文
書一罪，處有期徒刑六月，合併定應執行刑為有期徒刑一年四月
＞）。然上訴人既為自己之利益而提起上訴，應受不利益變更禁
止原則之保障，原判決竟就前四罪部分，改論以行使偽造私文書
一罪，量處有期徒刑六月，顯然諭知較重於第一審之刑度，適用
法則即有未當云云。惟查刑事訴訟法第三百七十條規定：「由被
告上訴或為被告之利益而上訴者，第二審法院不得諭知較重於原
審判決之刑。但因原審判決適用法條不當而撤銷之者，不在此限
。」前段學理上稱為上訴不利益變更禁止原則，後段乃其例外。
倘有後段之例外，即無不利益變更禁止之限制，俾正確適用法律
，維持正義，斯亦被告上訴時，所應自行忖度之風險，惟因其得
隨時撤回可能不利之上訴，於既得權之保障，尚無欠周可言。原
判決既以第一審認定其事實欄二－(二)及(三)之偽造私文書與詐欺取
財部分分論併罰，有法條適用不當之情形，而撤銷第一審之不當
科刑判決，另為諭知較重之適度刑期，於法並無不合。上訴意旨
所指，洵屬誤解。揆之首揭說明，其此部分上訴為違背法律上之
程式，應予駁回。
二、侵占遺失物部分：
按刑事訴訟法第三百七十六條所列各罪之案件，經第二審判決者
，不得上訴於第三審法院，法有明文。關於上訴人侵占遺失物部
分，係犯刑法第三百三十七條之罪，核屬刑事訴訟法第三百七十
六條第一款之案件，既經第二審判決，自不得上訴於第三審法院
，上訴人猶提起上訴，為法所不許，應併駁回之。
據上論結，應依刑事訴訟法第三百九十五條前段，判決如主文。
中    華    民    國  九十八  年   十二   月    十    日
                      最高法院刑事第十庭
                          審判長法官  花  滿  堂
                                法官  黃  正  興
                                法官  陳  東  誥
                                法官  林  錦  芳
                                法官  洪  昌  宏
      本件正本證明與原本無異
                                      書  記  官
中    華    民    國  九十八  年   十二   月   十四   日
                                                Ａ


司法院資訊處製作；財團法人民間司法改革基金會備份。
